臺灣高等法院臺中分院刑事裁定　　　　 100年度聲再字第75號
再審聲請人
即受判決人　盧紹瑋
　　（原名　盧紹緯）
上列聲請人因幫助加重強盜等案件，對於本院98年度上更（二）
字第104號中華民國98年6月9日刑事確定判決（最高法院於98年
12月17日以98年度臺上字第7598號程序駁回聲請人之上訴而確定
；原審案號：臺灣南投地方法院95年度訴字第785號；起訴案號
：臺灣南投地方法院檢察署95年度偵緝字第186、187、188、189
號、95年度偵字第2645、2646、2647、2843、3370號），聲請再
審，本院裁定如下：
    主  文
再審之聲請駁回。
    理  由
一、本件再審聲請人即受判決人（下簡稱聲請人）聲請意旨略以
    ：本案發現之新證據：（一）證人姓名：徐姓受刑人（現在
    臺中監獄執行中，編號2725，綽號「阿廷」）可說明：１、
    聲請人因本案入臺中監獄執行後，因確未參與，與同舍房受
    刑人閒聊時，抱怨因遭人陷害以致含冤入監，該徐姓受刑人
    （聲請人不知姓名，僅知其叫「阿廷」，編號為2725）始向
    聲請人告稱其因案遭羈押於南投看守所期間，適與同案被告
    林偉伸同房，曾聽林偉伸提及本案係因李宗穎、陳志宏落網
    後，其被借提，在警察局製作筆錄前，李宗穎、陳志宏二人
    告稱聲請人為「抓扒仔」（臺語），還配合警方打電話誘拐
    、要抓李宗穎、陳志宏二人，要林偉伸配合一起咬死聲請人
    ，才會在後續訊問時，配合李宗穎、陳志宏二人的說法改口
    聲請人有參與等語。２、查林偉伸於95年6月18日遭查獲後
    ，在李宗穎、陳志宏未落網前，確實供陳：「首先由我先找
    犯案之目標，並勘查作案路線，然後陸續在臺中、埔里等地
    區購買帽子、頭套、手套、口罩等物品」「槍枝的部分是由
    『阿華』、『阿呆』準備的」，並書立自白書載：「我們三
    個就提議要搶劫賭場，我們要犯案前由我準備帽子、口罩、
    手套、頭套（帽子、口罩、頭套都在三明百貨買的）（手套
    是我跟阿華、阿呆去埔里夜市買的）」、「這兩個地方都是
    我帶路的，然後阿華跟阿呆負責槍枝」。３、嗣李宗穎、陳
    志宏二人於95年6月27日遭逮捕後，警方借提林偉伸至警局
    製作筆錄時，林偉伸方改口聲請人有參與本案，本件係由聲
    請人計畫、提供槍枝並帶同伊等三人至作案地點觀察云云；
    雖鈞院98年度上更（二）字104號刑事判決載認，林偉伸製
    作警詢筆錄時間，係在李宗穎、陳志宏二人受檢察官訊問之
    後，林偉伸與李宗穎、陳志宏未同時到場，認為無趁機共同
    勾串而誣指聲請人之機會云云，然本案經更二審傳訊林偉伸
    到庭，亦證明95年6月27日製作警詢筆錄之時雖非同時製作
    ，但在製作筆錄之前，林偉伸確有與李宗穎、陳志宏二人見
    面，是證人所述林偉伸係受李宗穎、陳志宏教唆要咬死聲請
    人，方會改口指證聲請人乙節，應屬非虛。４、聲請人在偵
    查、一審、二審、更一審、更二審審理期間，迭次主張係因
    其在案發初始配合檢警偵辦，配合以電話誘捕李宗穎、陳志
    宏二人，致李宗穎、陳志宏二人心生不滿，方會誣指聲請人
    參與本案，而林偉伸更在李宗穎、陳志宏二人到案後，配合
    誣陷聲請人，惟本案除彼三人指述外，根本無其他人證、書
    證、物證足以證明！奈更二審執採後三人不利指述為據，認
    聲請人為共犯，依幫助強盜罪論劇，聲請人實感冤枉，而證
    人即徐姓受刑人在偵、審期間從未到庭（聲請人亦不知曉有
    該位證人存在），其所述適足證明林偉伸等人確因不滿聲請
    人方會惡意誣陷，為有利之新證據。（二）證人姓名：曾金
    良（住：臺中市北屯區○○○街29號8樓之6）可說明：１、
    案發後聲請人即遭約談，證人曾金良亦陪同，知曉聲請人確
    實與北機組施姓小隊長、謝檢察官配合，提供李宗穎等人可
    能落腳地點之線索，並投宿在臺中市○○路、中港路口之逸
    淦汽車旅館內，設法誘使李宗穎等人出面供警查緝，過程證
    人全程在場，可以證明聲請人確實配合。２、本件確因聲請
    人配合檢警偵辦，招致李宗穎等人不滿，李宗穎等人在逃期
    間即曾放話要聲請人好看，到案後，更要求林偉伸配合誣指
    聲請人。綜上所述，聲請人確未涉案，更無原確定判決所載
    陪同購買作案工具、提供槍枝、帶路之幫助強盜行為，聲請
    人確實冤枉，前開二名證人證言攸關聲請人之清白，更有助
    釐清案情，為有利於聲請人之證據，爰依刑事訴訟法第420
    條第1項第6款請求鈞院准予再審，以平冤曲等語。
二、按刑事訴訟法第420條第1項第6款規定有罪之判決確定後，
    因發現確實之新證據，足認受有罪判決之人應受無罪、免訴
    、免刑或輕於原判決所認罪名之判決者，得聲請再審。又所
    謂「發現確實新證據」，係指該證據於事實審法院判決前已
    經存在，為法院、當事人所不知，不及調查斟酌，至其後始
    行發見，且就證據本身形式上觀察，固不以絕對不須經過調
    查程序為條件，但必須顯然可認為足以動搖原有罪確定判決
    ，而為受判決人無罪、免訴、免刑或輕於原判決所認罪名之
    判決者為限。故受理聲請再審之最後事實審法院，應就聲請
    再審理由之所謂「新證據」，是否具備事實審判決前已經存
    在，為法院、當事人所不知，事後方行發見之「嶄新性」，
    及顯然可認足以動搖原有罪確定判決，應為無罪、免訴、免
    刑或輕於原判決罪名之「顯然性」二要件，加以審查，為判
    斷應否准予開始再審之準據（最高法院85年度臺抗字第308
    號、93年度臺抗字第98號判決意旨參照）。又上開證據固非
    以絕對不須經過調查程序為條件，但必須可認為確實足以動
    搖原確定判決，而為受判決人有利之判決者為限；倘受判決
    人因對有利之主張為原審所不採，事後提出證據，以圖證明
    其於原審所為有利之主張為真實，據以聲請再審，該項證據
    既非判決後所發見，自難據以聲請再審（最高法院92年度臺
    抗字第295號判決意旨參照）。
三、經查：
（一）本件再審聲請人前因幫助加重強盜等案件，因不服臺灣南
      投地方法院95年度訴字第785號判決提起上訴，經本院以
      98年度上更（二）字第104號審理判決後，聲請人不服，
      上訴於最高法院，嗣經最高法院以98年度臺上字第7598號
      判決駁回上訴，全案遂告確定，依刑事訴訟法第426條第1
      項之規定，本院為再審之管轄法院，本件聲請程序上係屬
      合法。復按「法院認為無再審理由者，應以裁定駁回之。
      經前項裁定後，不得更以同一原因聲請再審。」，刑事訴
      訟法第434條定有明文；聲請人前曾3次對於本院98年度上
      更（二）字第104號聲請再審，由本院分別以99年度聲再
      字第10號、99年度聲再字第75號、100年度聲再字第53號
      駁回再審之聲請，本案聲請人聲請再審意旨所指之新證據
      即真實姓名、年籍不詳之徐姓受刑人、曾金良，未經聲請
      人於前開聲請再審之前案案件據以為聲請再審之原因，業
      據本院調取上開案卷核閱明確，且有本院99年度聲再字第
      10號、99年度聲再字第75號、100年度聲再字第53號刑事
      裁定各1份在卷可稽，聲請人本案再審之聲請，尚未違背
      刑事訴訟法第434條之規定，先予敘明。
（二）聲請人所為幫助連續加重強盜犯行，前經本院98年度上更
      （二）字第104號刑事判決後，經聲請人提出上訴，由最
      高法院以98年度臺上字第7598號案件，認本院98年度上更
      （二）字第104號經審理結果，已綜核全部卷證資料，詳
      加斟酌論斷，敘明其所憑之證據及認定之理由，並就聲請
      人所辯：李宗穎、陳志宏、林偉伸等三人因不滿其與警方
      配合查緝本案，乃挾怨報復，設詞誣陷等語，認何以係諉
      卸刑責之飾詞，要無足採，依卷存證據資料詳予指駁說明
      ，從形式上觀察，並無違法情形存在，且按審理事實之法
      院，其認定被告犯罪事實所憑之證據，並不以直接證據為
      限，間接證據亦包括在內，凡綜合調查所得之各種直接及
      間接證據，本於推理之作用得其心證，而為事實之判斷，
      若與事實無違，此項判斷即與完全憑空推測迥異，自不容
      任意指為違法，本院98年度上更（二）字第104號依憑聲
      請人於95年8月3日警詢時所為：伊有載李宗穎、林偉伸二
      人去魚池看賭場，並曾將道具手槍借給李宗穎及林偉伸等
      語之供述，證人即共同正犯李宗穎、陳志宏、林偉伸等三
      人之證詞等證據資料予以綜合判斷，認定聲請人於案發前
      已知悉李宗穎、陳志宏、林偉伸等三人共同謀議強盜他人
      財物，猶一同前往夜市購買作案時所穿戴之物品，於案發
      當天再先行帶其等前往勘察強盜現場之地形並提供改造槍
      枝一支，幫助其等遂行連續加重強盜犯行，且彼等三人均
      經原審判處罪刑確定等情，並非僅憑上開同案被告之陳述
      為認定其犯行之唯一證據，而其取捨論斷不違背經驗法則
      或論理法則，自無違法可言。再證人之供述前後不符時，
      究竟何者為可採，事實審法院仍得依證據法則，本於自由
      心證予以斟酌，作合理之比較，定其取捨，非謂一有不符
      或矛盾，即應認其全部均為不可採信，本院98年度上更（
      二）字第104號刑事判決，已就證人李宗穎、陳志宏、林
      偉伸等三人，前後所為之供述，依證據法則，詳敘取捨認
      定之理由，並以林偉伸之證述及李宗穎、陳志宏二人於偵
      查中及歷審法院審理時之陳述，就何人提議強盜、提議之
      時間，上訴人何時帶往勘察現場、交付改造手槍及對象，
      所得贓款如何分配等事項，所為內容不一之供述，認何以
      係因供述詳簡而生歧異，或屬枝微末節因記憶模糊所致，
      均非挾怨報復而誣指，且不影響犯罪事實之認定，俱不得
      為有利聲請人認定之理由，逐一詳予指駁說明，俱有卷存
      證據資料可資覆按，聲請人上訴意旨就上開判決已經調查
      說明事項，任意指摘，非為適法。而林偉伸於95年6月27
      日檢察官偵查中之證述，確係在李宗穎、陳志宏二人經檢
      察官訊問之後，有偵訊筆錄可按，本院98年度上更（二）
      字第104號刑事判決因認林偉伸與李宗穎、陳志宏二人均
      未同時在場，其等製作筆錄時，應無共同勾串而誣指聲請
      人之機會。況證人林偉伸於警詢時即已證稱：「持槍強盜
      案，係由上訴人提供強盜地點，並帶伊去觀察地形，及提
      供一把改造手槍、子彈數顆」等語，則縱認林偉伸曾於95
      年6月27日當天在警局與李宗穎、陳志宏二人碰面，亦不
      足資為認定其等曾趁機共同勾串而誣指上訴人之證據等情
      ，因認聲請人之上訴不合於法律上之程式，乃駁回聲請人
      之上訴，有最高法院98年度臺上字第7598號刑事判決、本
      院98年度上更（二）字第104號刑事判決各1份在卷可憑。
（三）本件聲請再審意旨所指之新證據即真實姓名、年籍不詳之
      徐姓受刑人、曾金良，雖未據本院98年度上更（二）字第
      104號刑事判決引用為證據而為論述；惟依聲請意旨所指
      ，關於證人即徐姓受刑人、曾金良得以證述之內容，分別
      僅止於徐姓受刑人曾否向聲請人告稱其因案遭羈押於南投
      看守所期間，有無聽聞林偉伸提及李宗穎、陳志宏二人要
      其一起咬死聲請人，才會配合李宗穎、陳志宏二人的說法
      而改口聲請人有參與等語之傳聞事項，及證人曾金良於聲
      請人遭約談時是否陪同在場而知曉聲請人有無配合檢調人
      員辦案等情，核均尚屬證據力薄弱之傳聞或間接證據，與
      聲請人有無前開幫助加重強盜犯行，不具有直接必然之絕
      對關聯性，且有關證人林偉伸初始於警詢所述，係屬迴護
      聲請人之詞，及證人李宗穎、陳志宏、林偉伸迭次先後指
      證渠等於案發前，在聲請人住處旁之空屋共同謀議強盜他
      人財物時，聲請人亦在場聽聞，嗣後有一同前往夜市購買
      作案時所穿戴之物品，於案發當天聲請人有先帶其等前往
      案發現場勘查地形並提供1支改造槍枝，於案發後李宗穎
      曾交付金錢予聲請人等情節，實非如聲請人所辯係因其配
      合警方查緝李宗穎、陳志宏，李宗穎、陳志宏始勾結林偉
      伸誣陷聲請人而為不實證述等情，業據本院98年度上更（
      二）字第104號刑事判決於理由欄乙、一中，詳為引據事
      證予以論述，並就聲請人上開所辯未可採信之理由而為說
      明，況聲請人於95年8月3日警詢時，已知悉林偉伸等人證
      述其提供犯案用之改造手槍、子彈並帶同渠等勘查強盜現
      場地形等情後，亦供稱：伊有載李宗穎、林偉伸等人去魚
      池，伊之前有1支華山玩具店的90道具手槍，在除夕夜的
      前2 天，李宗穎及林偉伸向伊借去玩，之後並沒有還給伊
      ，他們講的槍應該是這1支等語，聲請人於本院復自承確
      有說過上開話語【見本院98年度上更（二）字第104號刑
      事判決第17頁之理由欄乙、一、（八）所載】，足稽證人
      李宗穎、陳志宏、林偉伸指證聲請人有上開幫助加重強盜
      之行為，並非虛妄誣陷之詞。據上以觀，聲請人所舉之證
      人即徐姓受刑人、曾金良所欲證明之事項，顯然並不具備
      足以動搖原有罪確定判決，應為無罪、免訴、免刑或輕於
      原判決罪名之「顯然性」要件；至聲請意旨其餘用以說明
      其所舉證人即徐姓受刑人、曾金良之待證事項內容中所執
      陳詞之辯解及所引用之卷內事證，業經本院98年度上更（
      二）字第104號原確定判決明白說明，自亦非屬所謂之新
      證據。綜上所陳，本件聲請再審意旨所陳，皆無再審理由
      ，聲請人再審之聲請為無理由，應予駁回。
據上論斷，應依刑事訴訟法第434條第1項，裁定如主文。
中    華    民    國   100    年    5     月    31    日
            刑事第八庭  審判長法  官  羅  得  村
                              法  官  簡  源  希
                              法  官  李  雅  俐
上列正本證明與原本無異。
如不服本裁定，得於收受送達5日內向本院提出抗告書狀（須附
繕本）。
                              書記官  李  妍  嬅
中    華    民    國   100    年    5     月    31    日